臺灣新竹地方法院刑事判決
111年度原金訴字第1號
公  訴  人  臺灣新竹地方檢察署檢察官
被      告  蘇怡如


指定辯護人  鄭三川律師（義務辯護律師）
被      告  林葦茹


指定辯護人  黃振洋律師（義務辯護律師）
上列被告等因違反洗錢防制法等案件，經檢察官提起公訴（110
年度偵緝字第702號、偵字第7257、8166、10190、10734、11917
號）及移送併辦（臺灣台中地方檢察署110年度偵字第13795號，
臺灣新竹地方檢察署110年度偵字第14943號、111年度偵字第248
號），被告等於本院準備程序中，就被訴事實均為有罪之陳述，
經告知被告簡式審判程序之旨，並聽取檢察官、被告2人及其等
辯護人之意見後，經本院合議庭評議後裁定由受命法官獨任進行
簡式審判程序，本院判決如下：
    主  文
丑○○幫助犯洗錢防制法第十四條第一項之一般洗錢罪，處有期徒
刑參月，併科罰金新臺幣貳萬元，罰金如易服勞役，以新臺幣壹
仟元折算壹日。
丁○○幫助犯洗錢防制法第十四條第一項之一般洗錢罪，處有期徒
刑貳月，併科罰金新臺幣壹萬元，罰金如易服勞役，以新臺幣壹
仟元折算壹日。
    事  實
一、丑○○、丁○○依其社會生活之通常經驗與智識思慮，雖可預見
    將其所有金融帳戶之存摺、金融卡及密碼提供非屬親故或互
    不相識之人使用，有遭他人利用作為財產犯罪所得財物匯入
    及提領工具之可能，並藉此達到掩飾詐欺犯罪所得去向之目
    的，使犯罪查緝更形困難，進而對該詐欺取財正犯所實行之
    詐欺取財及掩飾該詐欺犯罪所得去向之洗錢罪正犯行施以一
    定助力，仍基於縱令他人以其所申辦之金融帳戶實行詐欺取
    財犯行、掩飾詐欺犯罪所得去向，亦均不違其本意之幫助犯
    意，為下列犯行：
(一)丁○○於民國109年12月間，依蘇怡茹之指示申辦遠東國際商
    業銀行帳號000-00000000000000號帳戶（下稱丁○○之遠東銀
    行帳戶）後，當場將上開帳戶之存摺、金融卡、密碼交予丑
    ○○，委由丑○○轉交真實姓名年籍不詳之詐騙集團成員。
(二)嗣丑○○取得丁○○之遠東銀行帳戶資料後，另於109年12月22
    日，向張曉芬（涉犯詐欺等案件，業經臺灣新竹地方檢察署
    署檢察官另行偵查起訴及移送併辦）收取凱基商業銀行帳號
    000-00000000000000號帳戶（下稱張曉芬之凱基銀行帳戶）
    存摺、金融卡及密碼後，連同其申辦之遠東國際商業銀行帳
    號000-00000000000000號帳戶（下稱丑○○之遠東銀行帳戶）
    及丁○○之遠東銀行帳戶之存摺、提款卡及密碼，於109年12
    月間，在新竹市新竹火車站附近，約定以每個帳戶資料新臺
    幣（下同）5,000元至1萬元之代價，交予真實姓名年籍不詳
    之詐騙集團成員。嗣該詐騙集團成員取得上開帳戶資料後，
    即於如附表所示之時間，聯繫如附表所示之人，施用如附表
    所示之詐術，致如附表所示之人均陷於錯誤，而於如附表所
    示之時間，匯款如附表所示之金額至如附表所示之金融帳戶
    。嗣如附表所示之人察覺有異後報警處理，始悉上情。
二、案經癸○○訴由臺中市政府警察局和平分局、乙○○訴由高雄市
    政府警察局湖內分局、戊○○訴由新北市政府警察局新莊分局
    、子○○訴由桃園市政府警察局蘆竹分局、己○○訴由雲林縣警
    察局北港分局、丙○○訴由臺中市政府警察局第六分局、庚○○
    訴由臺中市政府警察局太平分局、甲○○、壬○○訴由新竹縣政
    府竹東分局、辛○○訴由苗栗縣政府竹南分局報告臺灣新竹地
    方檢察署檢察官、臺灣臺中地方檢察署署檢察官偵查後起訴
    及移送併辦。
    理  由
一、本件被告丑○○、丑○○2人所犯均係死刑、無期徒刑、最輕本
    刑為3年以上有期徒刑以外之罪，其於準備程序中就被訴事
    實為有罪之陳述，經法官告知簡式審判程序之旨，並聽取公
    訴人、被告2人及其等辯護人之意見後，認宜為簡式審判程
    序，依刑事訴訟法第273條之1第1項規定，裁定進行簡式審
    判程序加以審理，則依據刑事訴訟法第273條之2、同法第15
    9條第2項之規定，不適用傳聞法則有關限制證據能力之相關
    規定；並得依同法第310條之2之準用同法第454條之規定製
    作略式判決書（僅記載「證據名稱」），合先敘明。
二、上揭犯罪事實，有下列證據可資佐證：
  ㈠被告丑○○、丑○○於警詢、偵查、本院準備程序及簡式審判程
    序中之供述及自白。
　㈡另案被告張曉芬於警詢及偵查時之供述，告訴人癸○○、乙○○
    、戊○○、子○○、己○○、丙○○、庚○○、甲○○、壬○○、辛○○於警
    詢時之指訴。
  ㈢告訴人癸○○提供之網路銀行匯款紀錄翻拍照片2紙、台新銀行
    ATM交易明細表2紙、遠東國際商業銀行股份有限公司110年4
    月6日遠銀詢字第1100000945號函附開戶資料、交易明細1份
    、訴人乙○○提供之玉山銀行存款交易明細查詢資料、丁○○之
    遠東銀行帳戶開戶資料、交易明細1份、告訴人戊○○提供之
    中國信託銀行ATM交易明細表3紙、另案被告張曉芬之國民身
    分證正反面及健保卡正面影本共3紙、凱基商業銀行FATCA及
    CRS自我聲明書1份、開戶暨信用貸款申請書1份、凱基銀行
    帳戶交易明細表1份、告訴人子○○提供之台新國際商業銀行
    對帳交易明細1份、通訊軟體LINE對話紀錄翻拍照片1份、遠
    東國際商業銀行股份有限公司110年5月14日遠銀詢字第1100
    001402號函附開戶資料、交易明細1份、告訴人己○○提供之
    投資網頁及通訊軟體LINE對話紀錄翻拍照片1份、網路銀行
    匯款紀錄翻拍照片1張、丑○○之遠東銀行帳戶開戶資料、交
    易明細1份、告訴人丙○○提供之網路銀行匯款紀錄翻拍照片1
    張、通訊軟體LINE對話紀錄翻拍照片9張、丁○○之遠東銀行
    帳戶開戶資料、交易明細1份。
　㈣告訴人庚○○提供之網路銀行交易明細截圖、LINE對話紀錄截
    圖各1份，被告丁○○上開遠東銀行帳戶開戶資料及活期存款
    往來明細查詢資料1份，告訴人甲○○提供之LINE對話紀錄、
    郵政自動櫃員機交易明細表各1份、告訴人壬○○提供之LINE
    對話紀錄、臺幣轉帳交易結果通知截圖、手機軟體TIGERKIN
    G畫面截圖各1份，另案被告張曉芬上開遠東銀行客戶資本資
    料查詢及活期存款往來明細查詢資料各1份、內政部警政署
    反詐騙諮詢專線紀錄表、受理詐騙帳戶通報警示簡便格式表
    、受理各類案件紀錄表、受理案件證明單、金融機構聯防機
    制通報單各1份；告訴人辛○○提供之存款交易明細查詢、LIN
    E對話紀錄各1份、遠東國際商業銀行股份有限公司110年2月
    22日遠銀詢字第1100000509號函附之客戶基本資料查詢及網
    路銀行交易明細、受理詐騙帳戶通報警示簡便格式表、金融
    機構聯防機制通報單、內政部警政署反詐騙諮詢專線紀錄表
    各1份。
三、論罪科刑：
  ㈠按行為人提供金融帳戶提款卡及密碼予不認識之人，非屬洗
    錢防制法第2條所稱之洗錢行為，不成立同法第14條第1項一
    般洗錢罪之正犯；如行為人主觀上認識該帳戶可能作為收受
    及提領特定犯罪所得使用，他人提領後即產生遮斷資金流動
    軌跡以逃避國家追訴、處罰之效果，仍基於幫助之犯意而提
    供，應論以幫助犯同法第14條第1項之一般洗錢罪（最高法
    院108年度台上大字第3101號刑事裁定意旨參照）。故核被
    告丑○○、丁○○所為，均係犯刑法第30條第1項前段、洗錢防
    制法第14條第1項之幫助一般洗錢罪及刑法第30條第1項前段
    、第339條第1項之幫助詐欺取財罪。被告係以一行為而觸犯
    幫助一般洗錢及幫助詐欺取財之二罪名，為想像競合犯，應
    依刑法第55條規定，從一重之幫助一般洗錢罪處斷。
　㈡又被告丑○○、丁○○2人，係基於幫助之犯意，而使詐欺集團取
    得本案帳戶之提款卡及密碼，為幫助犯，爰依刑法第30條第
    2項之規定，按正犯之刑減輕之。再按，犯前2條之罪，在偵
    查或審判中自白者，減輕其刑，洗錢防制法第16條第2項定
    有明文。經查，被告丑○○、丁○○2人均於本院審理中已就上
    開幫助一般洗錢犯行自白犯罪，爰均依洗錢防制法第16條第
    2項規定，減輕其刑，並均依法遞減之。
　㈢爰以行為人之責任為基礎，審酌被告2人素有使用金融機構帳
    戶之經驗，且在政府及大眾媒體之廣泛宣導下，應得以預見
    將帳戶交付他人使用，可能因此幫助詐欺集團遂行詐欺取財
    及洗錢犯行，不思深究即輕信不詳陌生人所言，隨意提供所
    有之金融帳戶存摺、金融卡、密碼予他人，使詐欺集團能將
    該帳戶充作向他人詐欺取財之工具，並於提領後製造金流斷
    點，非但助長社會詐欺財產犯罪之風氣，致使無辜民眾受騙
    而受有財產上損害，造成執法機關不易查緝犯罪行為人之真
    實身分，更增加被害人求償上之困難，亦擾亂金融交易往來
    秩序，應予非難，惟考量被告2人犯後終能坦認犯行，且未
    直接參與詐欺取財及洗錢之犯行，堪認被告2人犯後態度尚
    可，暨被告丑○○自述國中畢業之智識程度，離婚有3名子女
    ，現由前夫撫養，目前無業，與父親同住，經濟狀況有負債
    ；被告丁○○國中畢業之智識程度，已婚有2名未成年子女，
    目前從事粗工，日薪2,000元，與先生及子女同住，經濟狀
    況不好，有罰單等負債等一切情狀，分別量處如主文所示之
    刑，並就罰金部分分別諭知易服勞役之折算標準。
　㈣另本案依卷內證據尚不足以認定被告2人已有因提供上開金融
    帳戶資料而取得任何對價，自難認被告2人有實際獲取犯罪
    利得，本院自無從宣告沒收或追徵，附此說明。　　　
據上論斷，應依刑事訴訟法第273條之1第1項、第299條第1項前
段、第310條之2、第454條，判決如主文。
本案經檢察官蔡宜臻提起公訴，檢察官黃嘉生、吳志中移送併辦
，檢察官葉益發到庭執行職務。　　
中　　華　　民　　國　　111 　年　　4 　　月　　29　　日
                  刑事第七庭     法　官       王榮賓 
以上正本證明與原本無異。
如不服本判決應於收受判決後20日內向本院提出上訴書狀，並應
敘述具體理由。其未敘述上訴理由者，應於上訴期間屆滿後20日
內向本院補提理由書(均須按他造當事人之人數附繕本)「切勿逕
送上級法院」。
中　　華　　民　　國　　111 　年　　5 　　月　　2 　　日
                                 書記官       曾柏方
附錄本案論罪科刑法條全文：
洗錢防制法第14條第1項
有第二條各款所列洗錢行為者，處 7 年以下有期徒刑，併科新
臺幣 5 百萬元以下罰金。
刑法第339條第1項
意圖為自己或第三人不法之所有，以詐術使人將本人或第三人之
物交付者，處 5 年以下有期徒刑、拘役或科或併科 50 萬元以
下罰金。

附表：
編 號 告訴人 施用詐術 匯款時間及金額（新臺幣） 匯入帳戶 1 癸○○ 於110年1月間透過社群網站FACEBOOK聯繫癸○○，佯稱：能透過「阿羅哈」、「皇家」網站投資獲利，要依指示匯款至指定帳戶云云，致癸○○陷於錯誤，並依指示匯款。 於110年1月14日晚間10時42分、55分、56分許，分別匯款3萬元、3萬元、1萬元。 丁○○之遠東銀行帳戶 2 乙○○ 於110年1月10日透過社群網站FACEBOOK及聯繫乙○○，佯稱：能透過「聖富娛樂城」網站投資獲利，但因操作失誤要匯款至指定帳戶云云，致乙○○陷於錯誤，並依指示匯款。 於110年1月16日，匯款1萬元。 丁○○之遠東銀行帳戶 3 戊○○ 於110年1月11日，透過通訊軟體LINE、MESSENGER聯繫戊○○，佯稱：有煙彈願意販售云云，致戊○○陷於錯誤，並依指示匯款。 於110年1月12日下午6時16分、35分、39分許，分別匯款3萬元、3萬元、3萬元。 張曉芬之凱基銀行帳戶 4 子○○ 於110年1月至3月間，透過社群軟體INSTAGRAM及通訊軟體LINE聯繫子○○，佯稱：能透過「WTC財務顧問」網站投資獲利，要匯款至指定帳戶云云，致子○○陷於錯誤，並依指示匯款。 於110年1月30日下午3時29分許，匯款4萬元。 丑○○之遠東銀行帳戶 5 己○○ 於110年1月29日透過社群軟體INSTAGRAM及通訊軟體LINE聯繫己○○，佯稱：能透過網路投資獲利，要匯款至指定帳戶云云，致己○○陷於錯誤，並依指示匯款。 於110年1月29日晚間10時2分許，匯款1萬9,015元。 丑○○之遠東銀行帳戶 6 丙○○ 於110年1月10日間透過社群網站FACEBOOK及通訊軟體LINE聯繫丙○○，佯稱：可以透過「富比世科技」網站投資獲利，要匯款至指定帳戶云云，致丙○○陷於錯誤，並依指示匯款。 於110年1月17日下午4時9分許，匯款5萬元。 丁○○之遠東銀行帳戶 7 庚○○ 於110年1月5日下午2時許前某時，在臉書上刊登投資廣告，庚○○於110年1月5日下午2時許瀏覽後，以通訊軟體LINE與對方聯絡，該詐欺集團某成員佯稱可至趨勢文化網站投資獲利云云，致庚○○陷於錯誤，並依指示匯款。 於110年1月16日晚間9時55分、57分、58分許、晚間10時、10時2分、4分、7分許，以網路銀行分別轉帳匯款5萬元、3萬元、1萬元、5,000元、4,000元、400元、600元。 丁○○之遠東銀行帳戶 8 甲○○ 於110年1月5日晚間7時許，透過社群軟體臉書刊登投資虛擬貨幣網站廣告，之後透過通訊軟體LINE暱稱「XM」向甲○○佯稱：需要繳納境外稅才能提款云云，致甲○○陷於錯誤，並依指示匯款。 於110年1月10日晚間10時26分許，以自動櫃員機轉帳匯款5,000元。 張曉芬之遠東銀行帳戶 9 壬○○ 於109年12月3日某時許，透過通訊軟體IG結識壬○○，之後透過通訊軟體LINE暱稱「雪兒」向壬○○佯稱：介紹投資網站「TIGERKING」保證獲利，遊說投資匯款云云，致壬○○陷於錯誤，並依指示匯款。 於110年1月12日晚間10時22分許，以網路銀行匯款1萬元。 張曉芬之遠東銀行帳戶 10 辛○○ 於109年12月24日前某時許起，在臉書刊登被動收入之訊息，適辛○○上網瀏覽後，與通軟體體LINE暱稱「富姐」互加為好友，並向辛○○佯稱：可透過CBI外匯投資平台投資外匯獲利云云，致辛○○陷於錯誤，並依指示匯款。 於110年1月17日晚間7時48分許，以網路匯款5萬元。 丁○○之遠東銀行帳戶